臺灣高等法院民事判決
109年度上國易字第1號
上  訴  人  新北市新店區公所

法定代理人  林煌源    
訴訟代理人  古文宏       
被 上訴 人  羅玉文         
上列當事人間請求國家賠償事件，上訴人對於中華民國108年10
月30日臺灣臺北地方法院108年度國字第43號第一審判決提起上
訴，本院於109年3月4日言詞辯論終結，判決如下：
    主      文
原判決關於命上訴人給付超過新臺幣拾萬肆仟柒佰捌拾肆元，及
該部分假執行之宣告，暨命上訴人負擔訴訟費用之裁判均廢棄。
上開廢棄部分，被上訴人在第一審之訴駁回。
其餘上訴駁回。
第一審關於命上訴人負擔訴訟費用部分，及第二審訴訟費用由上
訴人負擔三分之一，餘由被上訴人負擔。
    事實及理由
按依國家賠償法請求損害賠償時，應先以書面向賠償義務機關
  請求之；賠償義務機關拒絕賠償，或自提出請求之日起逾30日
  不開始協議，或自開始協議之日起逾60日協議不成立時，請求
  權人得提起損害賠償之訴，國家賠償法第10條第1項、第11條
  第1項前段分別定有明文。被上訴人於民國108年1月15日以書
  面向上訴人請求，經上訴人拒絕賠償，有上訴人108年8月2日
  新北店秘字第0000000000號函及國家賠償事件協議不成立證明
  書在卷可稽（原審卷第10、12頁），是被上訴人起訴合於前揭
  法定程序。
被上訴人起訴主張：伊於106年2月14日中午12時許，在新北市
  新店區檳榔路643路公車站牌處行走，因上訴人管理之路面（
  下稱系爭路面）破損、崎嶇不平，致伊路過時跌倒，受有左足
  踝腓骨線性骨折之傷害（下稱系爭事故）。伊因系爭事故支出
  醫藥費用新臺幣（下同）4,020元，另因休養10.5個月未能工
  作，而受有不能工作損失257,250元，並受有精神慰撫金5萬元
  之損害。爰依國家賠償法第3條第1項規定，求為命上訴人給付
  311,270元之判決（超過上開請求部分，業經原審判決被上訴
  人敗訴確定，不在本院審判範圍）。
  上訴人則以：伊對於系爭事故之發生、醫療費用4,020元均不
  爭執。對被上訴人請求不能工作損失部分，除獎金不能列入薪
  資外，薪資應以被害前六個月內之平均薪資作為基準即月薪應
  以19,834元計，依此計算，其僅得請求208,257元，且應扣除
  向勞動部勞工保險局（下稱勞保局）領取之206,486元。再其
  得請求之精神慰撫金，應以34,342元為適當云云，資為抗辯。
原審命上訴人給付311,270元，駁回被上訴人其餘之請求，上訴
  人提起上訴，聲明：
  ㈠原判決關於命上訴人給付部分廢棄。
  ㈡上廢棄部分，被上訴人在第一審之訴及假執行之聲請均駁 
    回。 
  被上訴人則聲明：上訴駁回。
  （被上訴人於原審敗訴部分，未據其聲明不服，已敗訴而告確
  定）。
被上訴人主張前揭事實，提出新北市新店區公所函、國家賠償
  事件協議不成立證明書等件為證（原審卷第10、12頁）。上訴
  人對系爭事故之發生不爭執，被上訴人依國家賠償法第3條第1
  項「公共設施因設置或管理有欠缺，致人民生命、身體、人身
  自由或財產受損害者，國家應負損害賠償責任」之規定，請求
  上訴人負賠償責任，自屬有據。茲所應審究者，為被上訴人請
  求之金額是否應予准許，茲分述如下：
  ㈠醫藥費用4,020元部分：
    按「不法侵害他人之身體或健康者，對於被害人因此喪失或
    減少勞動能力或增加生活上之需要時，應負損害賠償責任」
    ，民法第193條第1項定有明文。被上訴人主張其因系爭事故
    支出醫療費用4,020元，為上訴人所不爭執，（原審卷第132
    頁），被上訴人此部分之請求應予准許。
  ㈡不能工作損失257,250元部分：
    ⒈被上訴人主張其在旅行社上班、帶團出團，然因傷不能行
      動，而有10.5個月不能工作等情，提出富新骨科診所107
      年2月10日診斷證明書上載：「醫師囑言：病患於106年2
      月14日至107年2月10日共門診治療5次，因上述病因宜後
      續復健休養半年」、臺北慈濟醫院107年2月9日診斷證明
      書上載：「醫師囑言：106年2月15日骨科門診求治，於10
      6年2月24日，106年3月10日，106年3月31日，106年4月28
      日，106年5月26日，106年6月30日，107年1月22日，107
      年2月9日門診追蹤，需休養及復健半年並持續門診追蹤治
      療」、東勢旅行社股份有限公司（下稱東勢旅行社）證明
      函載：「從106年2月15日至106年12月31日止留職停薪」
      、東勢旅行社員工請假單載：被上訴人自106年2月15日起
      至12月31日假由「公傷假」等件在卷可參（原審卷第122-
      126頁），上訴人就東勢旅行社證明函、員工請假單陳述
      ：「沒有意見」云云（原審卷第133頁），顯然被上訴人
      於系爭事故後，確有10.5個月未能工作，其依前述民法第
      193條第1項之規定，請求因系爭事故所受傷害不能工作期
      間為10.5個月，應屬有據。
    ⒉依被上訴人提出之個人薪資明細表（原審卷第114、116頁
      ），其項目分為本薪、津貼（交通費、通訊費）、獎金（
      簽證獎金、護照新辦、機票獎金、104年參團獎金、104年
      出團獎金、105年參團獎金、105年出團獎金)，其中105年
      與106年之本薪、交通費、通訊費均固定依序為22,000元
      、1,000元、1,500元，計24,500元，顯然被上訴人請求不
      能工作之損失，應以每月24,500元計算。上訴人雖辯稱被
      上訴人請求之金額計算基準應以新北市政府國家賠償事件
      賠償計算基準第4點第2項第3款規定之方式計算云云，惟
      上開規定僅屬上訴人之行政規則，不能拘束本院，上訴人
      此部分之辯解，尚不足採。準此，被上訴人得請求不能工
      作之損失為257,250元（24,500×10.5=257,250）。
    ⒊上訴人辯稱被上訴人已受領傷病給付之206,486元，應予扣
      除等語，提出勞保局以107年2月8日保職核字第000000000
      000號函為證（原卷第52頁）。依該函載：「台端……因106
      年2月14日職業傷病事故申請傷病給付案，經本局審核符
      合規定……計206,486元，已於107年2月8日核付，並送交……
      帳號……」等語。雖最高法院68年台上字第42號判例意旨：
      「惟按保險制度，旨在保護被保險人，非為減輕損害事故
      加害人之責任，保險給付請求權之發生，係以定有支付保
      險費之保險契約為基礎，與因侵權行為所生之損害賠償請
      求權，並非出於同一原因，後者之損害賠償請求權，殊不
      因受領前者之保險給付而喪失，兩者除有保險法第53條關
      於代位行使之關係外，並不生損益相抵問題」。惟法院組
      織法增設最高法院大法庭制度，修正刪除第57條並增訂第
      57條之1於108年7月4日生效施行，最高法院決議及判例制
      度已廢止，前依舊法編選之判例，若無裁判全文可資查考
      者，應停止適用；其餘判例之效力與未經選編為判例之最
      高法院裁判相同。準此，增訂法院組織法第57條之1第1項
      、第2項規定於108年7月4日施行後，原最高法院判例已無
      通案之拘束力，是上開最高法院68年台上字第42號判例不
      能拘束本件。
    ⒋再最高法院68年台上第42號判例全文僅載：「殊不因受領
      前者之保險給付而喪失」，並未載明保險給付之種類。經
      本院調閱該判例之原審判決即本院臺中分院66年度訴字第
      146號判決全文，其中「因而使乘坐於陳（森永，按即該
      案被告陳森永）車上亦係偉成（食品工業股份有限）公司
      （陳森永之僱用人，為共同被告）之工人陳潤來被撞重傷
      不法死亡」，陳潤來之父母子女以陳森永、偉成公司為被
      告，請求損害賠償，請求項目為扶養費、精神慰藉金。偉
      成公司在該案陳述：「偉成公司已為死者投保勞工保險，
      其損害之發生，已由保險人負擔賠償責任，其保險金廿萬
      六千四百元，已由原告向勞保局領取……」（本院卷第
      82、84、88頁）。顯然該案原告請求者為扶養費、精神慰
      藉金，而向勞保局領取者為死亡給付，項目不同當無損益
      相抵之問題。而本件被上訴人所受不能工作損失之損害，
      已向勞保局領取206,486元，項目相同，被上訴人既已依
      保險契約受領不能工作之損失，則該部分未受有損害，依
      無損害無賠償之原則，自不得再就此部分請求國家賠償，
      被上訴人就不同原因事實之個案，亦不得比附援引上開判
      例要旨。揆諸上開說明，被上訴人所受不能工作損失之金
      額257,250元，應扣除向勞保局領取之206,486元，則被上
      訴人得請求不能工作之損失之金額為50,764元（257,250-
      206,486=50,764），其逾此範圍之請求，於法無據，不應
      准許。
  ㈢精神慰撫金5萬元部分：
    按「不法侵害他人之身體、健康、名譽、自由、信用、隱私
    、貞操，或不法侵害其他人格法益而情節重大者，被害人雖
    非財產上之損害，亦得請求賠償相當之金額」，民法第
　　195條第1項定有明文。所謂相當之金額，應斟酌加害人與被
    害人雙方之身分、資力與加害程度，及其他各種情形核定之
    ；慰撫金是否相當，應以加害行為之加害程度及被害人所受
    痛苦，斟酌加害人及被害人之身分、經濟地位等各種情形定
    之。本院審酌被上訴人傷勢部位、程度，所造成之日常生活
    行動、工作不便，其商專畢業，現仍在旅行社工作，惟因傷
    而調整為內勤工作，目前每月收入約38,000元，育有兩位小
    孩，其中一位尚需扶養等一切情狀，認被上訴人請求之精神
    慰撫金金額5萬元尚屬適當，應予准許。至上訴人辯稱：被
    上訴人之精神慰撫金應以34,342元云云，同前所述，其內部
    行政規則，不能拘束本院，其此部分之辯解即無可取。
  ㈣以上，被上訴人得請求之金額為104,784元（4,020+50,764+5
    0,000=104,784），其逾此部分之請求，於法無據，不應准
    許。
綜上所述，被上訴人依國家賠償法第3條規定，請求上訴人給付
  上訴人104,784元，為有理由，應予准許；其逾此部分之請求
  ，則無理由，應予駁回。原審命上訴人給付超過104,784元部
  分為上訴人敗訴之判決，尚有未洽，上訴意旨指摘此部分原判
  決不當，求予廢棄改判，為有理由，應由本院予以廢棄，改判
  如主文第二項所示。原審命上訴人給付104,784元而為上訴人
  敗訴之判決，並依職權宣告假執行，及依上訴人之聲請酌定相
  當擔保金為免為假執行之諭知，核無不合。上訴意旨指摘原判
  決此部分不當，求予廢棄改判，為無理由，應予駁回。原判決
  就上開廢棄部分依職權宣告假執行，固應由本院予以廢棄，然
  被上訴人於原審未聲請宣告假執行，此部分由本院予以廢棄後
  ，無庸諭知被上訴人在第一審假執行之聲請併予駁回。
本件因事證已臻明確，兩造其餘攻擊、防禦方法及所為之立證
  ，經審酌後認與判決之結果不生若何影響，無庸再逐一予以論
  列，合併敘明。
據上論結，本件上訴為一部有理由、一部無理由，依民事訴訟法
第450條、第449條第1項、第79條判決如主文。
中    華    民    國    109   年    3     月    18    日
                  民事第二十二庭
                        審判長法  官  張靜女
                              法  官  丁蓓蓓  
                              法  官  湯美玉
正本係照原本作成。
不得上訴。
中    華    民    國    109   年    3     月    18    日
                              書記官  陳美宜